【裁判字號】    88,沙簡上,317
【裁判日期】    890315
【裁判案由】    過失傷害
【裁判全文】
臺灣臺中地方法院刑事判決                      八十八年度沙簡上字第三一七號
    上  訴  人  甲○○
    即  被  告
右上訴人因過失傷害案件，不服臺灣臺中地方法院沙鹿簡易庭中華民國八十八年七月
十五日八十八年沙簡字第四０四四號第一審簡易判決（聲請案號：臺灣臺中地方法院
檢察署八十八年度偵字第八八三號），提起上訴，本院判決如左：
    主  文
原判決撤銷。
甲○○從事業務之人，因業務上之過失傷害人，處拘役參拾伍日，如易科罰金，以參
佰元折算壹日。
    事  實
一、甲○○係山隆通運有限公司之司機，為從事駕駛業務之人。於民國八十七年十二
    月四日上午十時許，駕駛車牌號碼ＦＧ─一六八號聯結車，沿臺中縣豐原市往神
    岡鄉方向行駛，途經神岡鄉○○路三００號旁無號誌岔路口路段，應減速慢行作
    隨時停車之準備，並應注意前車狀況，隨時採取必要之安全措施，且於超車時，
    應於前車左側保持超過半公尺以上之間隔（道路交通安全規則第九十三條第一項
    第四款、第九十四條第三項、第一百零一條第五款），以避免發生危險，而依當
    時天候及路況，並無不能注意情事，竟疏未注意冒然超車行使，致其所駕駛車牌
    號碼ＦＧ─一六八號聯結車右後側不慎擦刮同方向在前行駛欲左轉，而由乙○○
    所駕駛未懸掛車牌之車號ＪＢ─三三一號大貨車左前側，致乙○○受有額頭處撕
    裂傷、左背及左肩疼痛之傷害。甲○○於肇事後，犯罪偵查機關未發覺前，委託
    山隆通運有限公司之人報案，並主動向到場之承辦警員丙○○告知其為肇事之人
    ，自首而接受裁判。
二、案經乙○○訴由臺灣臺中地方法院檢察署檢察官聲請以簡易判決處刑。
    理  由
一、訊據上訴人即被告甲○○固供承渠係山隆通運有限公司之司機及渠駕駛車牌號碼
    ＦＧ─一六八號聯結車與告訴人乙○○駕駛之車號ＪＢ─三三一號大貨車發生車
    禍之事實，惟另辯以渠有注意車前狀況，因前車嚴重慢行，當時渠雖係要超車，
    惟有按喇叭，告訴人駕駛之車輛當時要左轉，但並未打方向燈，係告訴人乙○○
    開車撞及渠所駕駛之車牌號碼ＦＧ─一六八號車輛之油箱，鑑定報告並不正確云
    云。經查：本件車禍係被告甲○○當時超車不當一節，業據被告甲○○於本院審
    理中供認無訛，核與告訴人乙○○指訴情節大致相符。而臺灣省臺中縣區車輛行
    車事故鑑定委員鑑定意見以本件係被告甲○○駕駛聯結車超車不當，超車未保持
    安全間隔，為肇事原因等情，有臺灣省臺中縣區車輛行車事故鑑定委員會八十八
    年五月二十日中縣鑑字第八八二六八號函附之八十八年五月十二日臺灣省臺中縣
    區車輛行車事故鑑定委員會鑑定意見書一份可參。另被告於本院訊問時亦承認本
    件車禍發生時天候良好，且係白天約十時許，路面係柏油路面等情，足見被告當
    時並無不能注意之情形。又告訴人受有額頭處撕裂傷、左背及左肩疼痛之傷害，
    有臺灣省立豐原醫院診斷證明書影本一紙在卷可稽，此外，復有臺中縣警察局道
    路交通事故調查報告表、現場照片八幀在卷可資佐證。被告駕駛車輛並無不能注
    意之狀況，竟不注意，以致肇事，被告之行為自有過失，而告訴人乙○○之傷害
    確係因被告之過失行為所造成，故被告之過失行為與被害人之傷害之間具有相當
    因果關係。至被告另稱告訴人駕駛未懸掛車牌且係停駛之砂石車，且告訴人年齡
    高達七十二歲，且有重聽，竟駕駛職業大貨車云云，惟查刑法上之過失責任，係
    應視具體情況而定，縱因被害人年事已高、駕駛未懸掛車牌且係停駛之砂石車等
    情，仍無解被告犯行之成立，綜上所述，事證明確，被告之犯行洵堪認定，應依
    法論科。
二、被告甲○○為從事業務之人，駕車過失致告訴人乙○○身體受傷，核其所為係犯
    刑法第二百八十四條第二項前段之業務過失傷害罪。被告於肇事後，委託山隆通
    運有限公司人員報案，由警員丙○○至現場處理等情，業據被告具狀陳明，而證
    人即現場處理事故警員丙○○證稱係警值班人員接獲報案電話，渠到場處理，現
    場雙方表示發生車禍，被告甲○○也自己承認不慎擦撞對方等語，顯見被告係主
    動向到場之承辦警員丙○○告知其為肇事之人，被告事後雖否認犯行，惟因行為
    是否構成犯罪，乃因法院加以認定，並非憑行為人之承認與否而予確定，被告既
    已委託他人報案，並主動向到場警員告知其為肇事之人，且接受法院裁判，自仍
    應認為被告已自首（司法院七十二年二月十一日七二廳刑一字第一三二號函、七
    十二年四月三十日七二廳刑一字第三七六號函意旨參照），應依法減輕其刑。原
    審對被告論罪科刑，固非無見，惟原審係引用檢察官聲請簡易判決處刑書記載之
    事實及證據，而聲請簡易判處刑書犯罪事實欄係認定被告甲○○向警員自首肇禍
    ，惟原審判決並未引用刑法第六十二條自首之規定，亦未見審酌被告是否確有自
    首之事實，尚有未洽。被告上訴意旨徒以其就本件事故係告訴人之車輛碰撞其車
    云云，而指摘原判決不當，雖無足取，惟原判決既有上開可議，仍應由本院將原
    判決予以撤銷改判。爰審酌被告造成告訴人所受傷害程度、肇事後之態度及尚未
    能與告訴人和解取得諒解等一切情狀，量處如主文所示之刑，並諭知易科罰金之
    折算標準。
據上論斷，應依刑事訴訟法第四百五十五條之一第三項、第三百六十九條第一項前段
、第三百六十四條、第二百九十九條第一項前段，刑法第二百八十四條第一項前段、
第六十二條前段、第四十一條，罰金罰鍰提高標準條例第一條前段、第二條，判決如
主文。
中      華      民      國      八十九      年      三    月    十五    日
                                    臺灣臺中地方法院刑事第七庭
                                        審判長法  官  翁  芳  靜
                                              法  官  林  郁  婷
                                              法  官  陳      葳
右正本證明與原本無異。
不得上訴。
                                              書記官
中      華      民      國      八十九      年      三    月    十五    日
附錄法條：
刑法第二百八十四條第二項
從事業務之人，因業務上之過失傷害人者，處一年以下有期徒刑、拘役或一千元以下
罰金。致重傷者，處三年以下有期徒刑、拘役或二千元以下罰金。


司法院資訊處製作；財團法人民間司法改革基金會備份。
